臺灣基隆地方法院刑事判決　　　　　　　　　　　　　　九十一年度自字第二六號
　　自　訴　人　金將科技文化事業股份有限公司
　　代　表　人　丁○○
　　自訴代理人　戊○○
　　　　　　　　丙○○
　　　　　　　　許書翰
　　被　　　告　吉勵電器有限公司
　　兼　代表人　乙○○
　　被　　　告　甲○○
右列被告因違反著作權法案件，經自訴人提起自訴，本院判決如左：
    主      文
吉勵電器有限公司、乙○○、甲○○均無罪。
    理      由
一、自訴意旨如自訴狀、補充自訴理由狀及追加自訴狀所載（如附件）。
二、自訴人認被告吉勵電器有限公司、乙○○及甲○○涉嫌違反著作權法第八十七條
    第二款之規定，而犯同法第九十三條罪嫌，無非以其稽查人員庚○○於九十一年
    三月二十八日，在基隆市○○街十號一樓之吉勵電器有限公司（下稱吉勵公司）
    發現陳列、販賣未經授權之電腦光碟點唱伴唱機一台，庚○○並因而購得該伴唱
    機、ＶＣＤ光碟歌本、遙控器及ＡＶ端子等物，並提出上開物品、發票及保證書
    ，復有庚○○購買時與被告甲○○對話之錄音帶及其譯文、自訴人所有之音樂著
    作授權書等為其主要論據。訊之被告兼吉勵公司代表人乙○○及其妻甲○○均堅
    決否認有何自訴人所指侵害其著作財產權之犯行，乙○○並辯稱：庚○○到伊店
    內時，伊並不在場。庚○○即趁伊不在場時，誘惑甲○○（公司股東兼業務）犯
    罪，在沒有陳列之情形下，教唆調貨（光碟大帝主機）。隔天鄭先生一人前往取
    貨，當時並沒有附片子給他，另自訴人所提錄音帶內容，伊認為係經剪接的。被
    告甲○○則辯稱：當初伊僅出售主機，並不附片子，因他說他有買過，家裏有片
    子沒有關係等語。
三、按犯罪事實應依證據認定之，無證據不得推定其犯罪事實。又不能證明被告犯罪
    者，應諭知無罪之判決，刑事訴訟法第一百五十四條、第三百四十三條準用第三
    百零一條第一項分別定有明文。事實之認定，應憑證據，如未能發現相當證據，
    或證據不足以證明，自不能以推測或擬制之方法為裁判基礎（最高法院四十年台
    上字第八六號判例意旨參照）。另認定犯罪事實所憑之證據，雖不以直接證據為
    限，間接證據亦包括在內；然而無論直接或間接證據，其為訴訟上之證明，須於
    通常一般之人不致有所懷疑，而得確信其為真實之程度者，始得據為有罪之認定
    ，倘其證明尚未達到此一程度，而有合理之懷疑存在時，即無從為有罪之認定（
    最高法院七十六年台上字第四九八六號判例意旨參照）。
四、本院查：
    (一)被告甲○○於本院調查中供稱：九十一年三月二十八日（本院按應係三月二十
      七日）庚○○到店內買電器時，伊先生（指被告乙○○）不在家，只有伊和一
      個工讀生，當時證人（指庚○○）來，是伊和他接觸的等語（本院九十一年七
      月二日筆錄），而自訴人公司所提出庚○○之蒐證錄音帶亦係庚○○與一女子
      對談之聲音，業經本院當庭勘驗屬實（本院九十一年十一月十二日筆錄），顯
      見被告乙○○並未在場。因此，被告乙○○自無明知侵害著作權之物而散布或
      意圖營利而交付可言，不能遽以其為吉勵公司代表人或其為被告甲○○之配偶
      ，即遽而推定其有自訴人所指違反著作權法犯行。
    (二)自訴人公司雖於自訴狀中載明「嫌疑人於基隆市○○區○○街十號一樓營業地
      址『陳列』、．．．未經授權之電腦光碟點唱伴唱機、．．．ＶＣＤ光碟片．
      ．．」，（自訴人代理人己○○於解除委任前稱並未告陳列部分，與自訴狀之
      記載顯然不符，不足採取。），然其所舉證人庚○○於本院調查中結證稱：伊
      騎摩托車約三、四點去，問他（指甲○○）是否有賣點歌機，他說有。伊告訴
      他需要一萬多首以上且要便宜一點的．．．，他說現在沒有貨，但要下訂金，
      伊就下訂金且第二天取貨等語（本院九十一年七月二日筆錄）。被告乙○○、
      甲○○如係將侵害自訴人公司著作權之物品意圖販賣而陳列於吉勵公司，則庚○○自可當場購買之，亦無需下訂金後翌日取貨，足見自訴人指訴被告等有（
      意圖販賣而）陳列之行為顯非事實，要非可採。
    (三)自訴人於自訴狀原指稱其稽查人員購得「未經授權之電腦光碟點唱伴唱機乙台
      （內含未經授權而擅自重製之詞曲）」，然自訴人代理人於本院調查中則先稱
      ：侵權歌曲都存在光碟內，繼則改稱：兩者都有，在伴唱機及買到的光碟內都
      有，實際存在光碟內，但因要使用伴唱機，所以二者不可分離（本院九十一年
      六月十一日筆錄），因此其所稱侵害著作權之物究係「伴唱機」或「光碟片」
      抑或「二者皆是」即需先予究明。經本院於九十一年七月二十三日命自訴人公
      司將其所稱自吉勵公司購得之點唱機及光碟片帶至法庭勘驗結果，伴唱機本身
      無從播出侵害自訴人所有著作權之歌曲，需透過光碟片始得呈現「真情」、「
      拒絕往來」、「愛情切啦」、「多情多怨嘆」、「愛情看透透」等詞曲（本院
      九十一年七月二十三日筆錄），堪認自訴人原所稱伴唱機內含未經授權而擅自
      重製詞曲部分顯屬無據。
    (四)自訴人庭呈之「光碟片」既得播放侵害其著作權之詞曲，已如前述，茲應審究
      者厥為此光碟片是否被告甲○○及吉勵公司所販售？對此，被告甲○○與自訴
      人各執一詞，自訴人提出被告甲○○與庚○○之錄音及發票、估價單為證；被
      告甲○○則以該「光碟片」夜市亦可購得，並非其所販賣；被告乙○○更以：
      該錄音帶係經剪接變造為辯，亦均如前述。查：
      1.自訴人代理人庭呈被告甲○○與證人庚○○買賣時對話之錄音帶，經本院依
        職權送請內政部警政署刑事警察局鑑定，其中Ａ面錄音帶有二段錄音，共持
        續八分十秒，然二段錄音內容均無明顯證據顯示其有類比剪接、變造之可能
        ，此有該局九十一年十月七日刑鑑字第九一０二三四三三０號鑑驗通知書在
        卷可按。因此，被告乙○○所稱錄音帶係經變造剪接並無所據。
      2.錄音帶雖未經變造剪接，然經本院當庭播放聽取其內容，與自訴人提出之錄
        音譯文不盡相符（本院九十一年十月二十九日筆錄，且聲音過小），本院乃
        另定期連接擴大器後播放，其內容係買方（男聲，即庚○○）先問有無點歌
        機，賣方（女聲，即甲○○）應允後，買方問有附什麼？賣方則答稱：附歌
        本、遙控器。買方再追問：還有附什麼嗎？賣方始謂：還有附片子等語（本
        院九十一年十一月十二日筆錄）。因此，被告甲○○販售庚○○之點歌機依
        雙方合意之內容觀之，應附有「光碟片」。
      3.買賣雙方固約定點歌機應附「光碟片」，然被告甲○○所交付自訴人公司時
        究竟有無「光碟片」？如已交付是否即為庭呈侵害自訴人著作權之光碟片卻
        無疑問。對此，自訴人雖提出發票影本、保證書、估價單等及舉證人庚○○
        為證，惟該發票主要記載「「品名：ＴＷ─二０二ＰＭ」、數量１、金額一
        一０００」等字樣；保證書則主要記載：「型號ＭＯＤＥＬ：99II光碟大帝
        」、估價單亦主要記載「貨名：ＶＣＤ點歌機、數量１、金額一一０００、
        定金一０００」等詞而已，均無從確切證明被告甲○○確曾交付庭呈侵害自
        訴人著作權之光碟片。更何況，系爭庭呈光碟片除以被告販售之「光碟大帝
        」點歌機得以播放外，另以被告乙○○所提出之「音霸」點歌機亦得播放之
        ，此經本院當庭勘驗屬實（本院九十一年七月二十三日筆錄），益徵系爭庭
        呈光碟片並非僅得配於被告販售之點歌機而已，即配屬於其他機種亦屬可能
        ，而證人庚○○為自訴人公司職員，且係本件蒐證人員（其蒐證之方式詳如
        後述指駁），更難僅憑其片面證詞即證明系爭庭呈光碟片為被告甲○○所販
        售。綜上所述，系爭庭呈光碟片在自訴人未提出其他更足以確切證明為被告
        所交付者前，被告甲○○抗辯非其所販售應屬合理可疑。
      4.誘捕（陷阱）偵查實施之要件原則上需具備被告自己犯罪或被告自己主動
        式的意欲犯罪；誘捕之實施僅在於取得證明該犯罪之證據為限；非實施
        誘捕偵查無法取得欲得到之證據或幾乎無法取得；誘捕偵查係針對重大、
        隱密、不易發現之犯行方得以實施（黃朝義教授：無罪推定第五章誘捕偵查
        問題，第一六三頁）。一旦發現誘捕者之行為屬於極度引誘之程度，設若事
        後處罰被誘捕者時，整個訴訟程序將面臨被懷疑只求目的而不擇手段之考驗
        ，此時法院應容許被誘捕者對此提出抗辯，並排除此誘捕取得之證據（同書
        ，第一六七頁）。查本件縱然退而遽認系爭庭呈光碟片即係被告甲○○所販
        售，然依前述錄音內容觀之，被告甲○○本非已為犯罪或自己主動意欲犯罪
        ，反而是買方一再問「有附什麼」後始答「附片子」等語，且本項犯罪證據
    之取得，依自訴代理人所庭呈之多件判決均係報警查獲，有該判決書影本附
        卷可參，顯無必要以誘捕偵查之方式，取得證據，是本件自訴人以上開一再
        詢問「有附什麼」之極度引誘方式取得證據，揆諸前揭說明，自應予以排除
        ，亦即不得以之作為證明被告犯罪之證據。
五、縱上諸情參互以觀，自訴人所提各項證據尚未達到通常一般人不致有所懷疑而得
    確信其為真實之程度。本件既有合理之懷疑之存在，揆諸首揭說明，即應為無罪
    之諭知。
據上論斷，應依刑事訴訟法第三百四十三條、第三百零一條第一項前段判決如主文。
中      華      民      國      九十一      年    十二    月    十七    日
                                  臺灣基隆地方法院刑事第二庭
                                        法  官    邱  志  平
右正本證明與原本無異。
對於本件判決如有不服，應於收受送達後十日內，向本院提出上訴狀，上訴於臺灣高
等法院，並按他造當事人之人數附具繕本。
                                        書記官    彭  淑  芳
中      華      民      國      九十一      年    十二    月    十九    日
